【裁判字號】    95,訴,2752
【裁判日期】    951123
【裁判案由】    毒品危害防制條例
【裁判全文】
臺灣板橋地方法院刑事判決              95年度訴字第2752號
公  訴  人  臺灣板橋地方法院檢察署檢察官
被      告  乙○○
指定辯護人  義務辯護人李克強律師
上列被告因違反毒品危害防制條例案件，經檢察官提起公訴（95
年度偵字第17039 號），本院判決如下：
    主  文
乙○○無罪。
    理  由
一、公訴意旨略以：被告乙○○明知安非他命係毒品危害防制條
    例第2 條第2 項第2 款所規定之第二級毒品，不得持有、販
    賣之，竟基於販賣第二級毒品安非他命以營利之概括犯意，
    於不詳時間，先以每1 公克安非他命新臺幣（下同）4 千元
    之價格，向真實姓名年籍不詳、綽號「阿明」之成年男子販
    入第二級毒品安非他命後，再先後於民國95年6 月13日、同
    年月17日、同年月22日，均在臺北縣三重市○○街227 巷10
    號1 樓，以每1 公克5 千元高於進價之價格，連續販賣第二
    級毒品安非他命予甲○○3 次，為警於95年7 月10日19時許
    ，在臺北縣三重市○○路○ 段9 號前查獲，並扣得第二級毒
    品安非他命1 包（淨重0.7 公克，因鑑驗用0.013 公克，驗
    餘淨重0.687 公克），嗣在被告當時位於臺北縣三重市○○
    街227 巷10號2 樓住處，起出吸食器1 組、分裝袋132 個、
    電子磅秤1 個等物，因認被告涉犯毒品危害防制條例第4 條
    第2 項之販賣第二級毒品罪嫌云云。
二、按犯罪事實應依證據認定之，無證據不得認定犯罪事實；不
    能證明被告犯罪者，應諭知無罪之判決，刑事訴訟法第154
    條第2 項、第301 條第1 項分別定有明文。所謂證據，係指
    足以認定被告確有犯罪行為之積極證據而言，該項證據自須
    適於為被告犯罪事實之證明者，始得採為斷罪之資料；如未
    能發現相當證據，或證據不足以證明，自不能以推測或擬制
    之方法，以為裁判之基礎（最高法院29年上字第3105號、40
    年台上字第86號判例意旨參照）。且刑事訴訟上證明之資料
    ，無論其為直接或間接證據，均須達於通常一般之人均不致
    有所懷疑，而得確信其為真實之程度，始得據為有罪之認定
    ，若其關於被告是否犯罪之證明未能達此程度，而有合理懷
    疑之存在，致使無從形成有罪之確信，根據「罪證有疑，利
    於被告」之證據法則，即不得遽為不利被告之認定。其以情
    況證據（即間接證據）斷罪時，尤須基於該證據在直接關係
    上所可證明之他項情況事實，本乎推理作用足以確證被告有
    罪，方為合法，不得徒憑主觀上之推想，將一般經驗上有利
    被告之其他合理情況逕予排除。又毒品危害防制例所謂之販
    賣行為，須以營利為目的，而將毒品販入或賣出始屬之，行
    為人客觀上究有無販入或賣出之行為，同時其主觀上是否具
    備營利之意圖，既為販賣毒品罪之法定構成要件，自均應依
    證據認定之。
三、本件公訴人認被告乙○○涉有販賣第二級毒品罪嫌，無非以
    被告之供述、證人甲○○及丙○○之證述、扣案之第二級毒
    品安非他命1 包（淨重0.7 公克，因鑑驗用0.013 公克，驗
    餘淨重0.687 公克）、吸食器1 組、分裝袋132 個及電子磅
    秤1 個等物，為其論據。訊據被告固坦承上揭扣案物品均係
    伊所有無訛，惟堅詞否認有販賣第二級毒品予甲○○之犯行
    ，辯稱：扣案之安非他命1 包、吸食器1 組，係供其自己施
    用之物，電子磅秤1 台係用來秤其所購得、供自己施用之毒
    品重量（被告涉嫌施用毒品部分，另案偵查起訴），至於分
    裝袋132 個則係用來裝放金飾或藥品；伊與甲○○係認識不
    久的朋友，甲○○曾向伊借錢1 萬元，並曾表示要一起合資
    購買安非他命，向伊拿了3 萬元，但後來均無下文，甲○○
    打電話給伊，然後前往伊當時位於臺北縣三重市○○街227
    巷10號2 樓住處，都是單純找伊聊天，案發當天甲○○係要
    將1 部電腦搬過來抵債，伊並無販賣任何安非他命予甲○○
    等語。
四、經查：
（一）證人甲○○於警詢時證稱：伊曾於95年6 月13日17時許、
      同年月17日12時許、同年月22日17時許，均以行動電話撥
      打被告使用之0000000000號行動電話聯繫後，再前往臺北
      縣三重市○○路227 巷10號樓下，向被告購買第二級毒品
      安非他命3 次（見偵卷第16頁）。嗣於檢察官偵訊時亦證
      稱：（問：向被告買過幾次毒品？）3 次，分別是95年6
      月13日、同年月17日、同年月22日，地點是在被告當時位
      於臺北縣三重市之住處，詳細地址我老婆（即丙○○）知
      道，因為她有陪我去，她都坐在車上等，應該有看到我們
      在交易；（問：為何如此肯定供述之日期無誤？）因為我
      是在6 月間認識被告，而在7 月間就被查獲，所以印象很
      深刻；（問：每次購買之數量及價錢？）都是購買1 公克
      ，價錢5 千元；（問：如何與被告聯繫？）我撥打被告使
      用之0000000000號行動電話；（問：你自己行動電話門號
      ？）0000000000號、0000000000號云云（見偵卷第43頁）
      。是依證人甲○○所述，伊係自95年6 月13日起至同年月
      22日止，均以其使用之0000000000號或0000000000號行動
      電話，與被告使用之0000000000號行動電話聯繫後，先後
      向被告購買第二級毒品安非他命3 次。
（二）惟證人甲○○係於95年6 月23日16時30分許，因持有槍枝
      、瓦斯鋼瓶及鋼珠，在臺北市○○街55巷71號旁為警逮捕
      ，認涉犯違反槍砲彈藥刀械管制條例罪嫌，移送臺灣士林
      地方法院檢察署檢察官偵訊（95年度偵字第8075號），經
      檢察官諭知交保，甲○○之配偶丙○○為籌措保證金，始
      輾轉認識被告之事實，此觀證人丙○○於檢察官偵訊時所
      證：（問：如何認識被告？）因為有一次我先生（即甲○○）被捉要交保，我當時差1 萬元，要去找「阿明」借，
      因為「阿明」不在，我就轉向被告借（見偵卷第110 頁。
      嗣證人丙○○於本院審理時亦為相同證述，見本院卷第74
      頁）、證人甲○○於本院審理時證稱：（問：95年6 月間
      ，是否曾在臺北市○○街55巷71號旁，為警查獲並扣得槍
      枝、瓦斯鋼瓶及鋼珠等物？）是；……（問：移送到地檢
      署後，檢察官如何處理？）准予交保5 萬元；（問：何人
      出保證金？）我知道我老婆（即丙○○）有跟別人借1 萬
      多元；（問：在今年6 月間，除了這個案子外，還有無其
      他交保案件？）沒有；（問：有無叫你老婆找何人借錢？
      ）我叫我老婆去找「阿明」；（問：當時是否認識被告？
      ）不認識等語（見本院卷第84、85頁），並徵以臺灣士林
      地方法院檢察署檢察官95年度偵字第8075號不起訴處分書
      、臺灣高等法院被告前案紀錄表各1 份（見本院卷第92至
      105 頁），至為灼然。再參諸被告使用之0000000000號行
      動電話通聯紀錄（見偵卷第46至106 頁），其與甲○○所
      使用之0000000000號、0000000000號行動電話，係從95年
      6 月24日起開始出現通話聯繫，在此之前，並無任何通話
      聯繫紀錄。故知，證人甲○○與被告認識時間，係在95年
      6 月23日之後無訛，是於95年6 月13日至同年月22日期間
      ，證人甲○○與被告並不相識，亦無彼此以電話聯繫之證
      明。證人甲○○前揭所證：自95年6 月13日起至同年月22
      日止，均以其使用之0000000000號或0000000000號行動電
      話，與被告使用之0000000000號行動電話聯繫購買第二級
      毒品安非他命3 次云云，顯與事實不符。
（三）證人丙○○於檢察官偵訊時固證稱印象中甲○○與被告交
      易毒品3 次，每次交易時伊均在場，每次甲○○均向被告
      購買5 千元，但不清楚被告交付多少毒品云云（見偵卷第
      110 頁）。然依丙○○嗣於本院審理時到庭所證：（問：
      偵訊時所述是否實在？）我有這樣說過，當時真正的情形
      我並不是很清楚，我只是陪我老公甲○○過去而已，甲○○有叫我拿錢給被告，因為甲○○有施用毒品前科，所以
      我想甲○○應該是要跟被告買毒品，但我沒有看到被告有
      拿毒品出來給甲○○；……（問：甲○○拿錢給被告的原
      因？）我不知道是要還被告錢，還是要買東西；……（問
      ：為何妳審理時所述與檢察官偵訊時所述有所出入？）我
      真的不能很確定，我在偵訊時會這樣說，是因為甲○○有
      施用毒品前科，我就以為他跟被告在交易毒品，甲○○當
      時說他要跟被告說一下事情，我在旁邊等語（見本院卷第
      75至79頁）。觀諸上揭證詞，至多僅能證明甲○○曾經交
      付金錢予被告之事實，惟交付金錢之可能原因甚多，難認
      必係購買毒品之價金，況丙○○亦稱曾向被告借款以繳納
      甲○○具保之保證金，已如前述，堪認被告所辯甲○○有
      向伊借錢等語，並非子虛，則甲○○當時縱有交付金錢，
      是否係為清償積欠被告之債務，更加不能無疑。又證人丙○○當時既未目睹被告有交付毒品之行為，且別無其他客
      觀具體事證，僅憑恃甲○○過去之毒品前科，即擅自推測
      甲○○係向被告購買毒品，該主觀上之推測，顯乏合理之
      實際經驗基礎，不能據以認定被告犯罪。
（四）被告自始至終均否認有販賣第二級毒品安非他命之犯行，
      依其供述，並扣案之安非他命1 包（淨重0.7 公克，因鑑
      驗用0.013 公克，驗餘淨重0.687 公克）、吸食器1 組、
      分裝袋132 個、電子磅秤1 個等物，至多僅能證明被告持
      有及施用毒品之犯行。蓋被告前有多次施用毒品紀錄，於
      本案為警查獲後，經採尿送驗結果，呈鴉片類及安非他命
      類之陽性反應，已由檢察官另案偵查終結提起公訴，現由
      本院以95年度訴字第2751號審理中，有臺灣檢驗科技股份
      有限公司95年7 月24日濫用藥物尿液檢驗報告（見偵卷第
      113 頁）、臺灣高等法院被告前案紀錄表各1 份附卷可稽
      ，兼以扣案之第二級毒品安非他命數量微少，其所辯扣案
      之安非他命1 包、吸食器1 組係供其自己施用之物，電子
      磅秤1 台係用來秤其所購得、供自己施用之毒品重量，分
      裝袋132 個係用來裝放金飾或藥品等語，洵非全然不足採
      信，不能逕將一般經驗上有利被告之其他合理情況均予排
      除，而遽認被告確有公訴人所指之販毒犯行。
（五）從而，本案依公訴人所提出之全部證據，尚不能認定被告
      確有販賣第二級毒品之罪行，仍有合理懷疑之存在，依「
      罪證有疑，利於被告」之證據法則，自不能以推測或擬制
      之方法，輕率斷人重罪。
（六）本件檢察官、被告及辯護人均聲請傳喚證人甲○○就其是
      否有向被告購買第二級毒品安非他命乙事行交互詰問，因
      證人甲○○就該待證事實之陳述，可能使自己涉犯持有或
      施用第二級毒品罪嫌，而有受刑事處罰之虞，且該案雖經
      臺灣桃園地方法院以95年度桃簡字第2164號刑事簡易判決
      判處有期徒刑6 月，惟經當事人提起上訴，目前仍由同法
      院以95年度簡上字第506 號審理中，尚未判決確定等情，
      此據證人甲○○陳明屬實，並有臺灣高等法院被告前案紀
      錄表可參（見本院卷第103 頁），經本院提解證人甲○○
      到庭，甲○○當庭表示就上開待證事實拒絕證言（見本院
      卷第73頁），本院因而無從對之進行詰問調查。至於甲○○於檢察官偵訊時所為之不實陳述，涉有偽證罪嫌，此部
      分應由檢察官依法偵辦，附此敘明。
五、綜上所述，依本院調查所得之證據，不足以證明被告確有公
    訴人所指之販賣第二級毒品犯行，此外復查無其他證據足資
    證明被告犯罪，揆諸首開說明，本案不能證明被告犯罪，應
    為被告無罪之諭知，以昭審慎。
據上論斷，應依刑事訴訟法第301 條第1 項，判決如主文。
本件經檢察官沈志成到庭執行職務。
中    華    民    國    95    年    11    月    23    日
                  刑事第十五庭  審判長法  官  陳鴻清
                                      法  官  劉安榕
                                      法  官  朱嘉川
以上正本證明與原本無異。
如不服本判決應於送達後10日內向本院提出上訴狀。
                                      書記官  陳聖儒
中    華    民    國    95    年    11    月    28    日


司法院資訊處製作；財團法人民間司法改革基金會備份。
